臺灣高等法院臺中分院刑事裁定
110年度毒抗字第635號
抗  告  人  
即  被  告 林俊旺



上列抗告人因聲請觀察勒戒案件，不服臺灣臺中地方法院中華民
國110年3月8日裁定（110年度毒聲字第295號）提起抗告，本院
裁定如下：
    主  文
抗告駁回。
    理  由
一、抗告意旨略以：抗告人即被告（下稱抗告人）甲○○前因施用
    第一級毒品海洛因業已由臺灣臺中地方法院（下稱原審法院
    ）109年度訴字第1041號判決處有期徒刑11月確定在案，抗
    告人僅月餘後再犯本件施用第一級毒品海洛因，當符合刑法
    第47條累犯條件，而應依一般審判程序判處有期徒刑方為適
    法，是原裁定所述抗告人離本案最近1次犯罪係原審法院以
    「90年度訴字第712號判決判處有期徒刑10月」之部分實有
    違誤，應認離本案最近1次犯罪係109年度訴字第1041號判決
    始為正確，而109年度訴字第1041號判決既已由臺灣臺中地
    方檢察署核發109年度執字第17253號執行指揮書並傳喚抗告
    人到案執行，從而本件施用第一級毒品海洛因犯行，當依一
    般審判程序進行，以利抗告人執行，又倘若本案仍應受觀察
    勒戒，應連前11月有期徒刑部分一併吸收一併觀察勒戒，對
    抗告人較為有利，方符合刑法從新從輕之制度。為此，特提
    起抗告等語。　　
二、毒品危害防制條例（下稱毒品條例）於民國109年1月15日經
    修正公布第20條、第23條等條文，並增訂第35條之1，自同
    年7月15日施行生效。修正後毒品條例第20條第3項規定「依
    前項規定為觀察、勒戒或強制戒治執行完畢釋放後，3年後
    再犯第10條之罪者，適用前2項之規定。」同條例第23條第2
    項規定「觀察、勒戒或強制戒治執行完畢釋放後，3年內再
    犯第10條之罪者，檢察官或少年法院（地方法院少年法庭）
    應依法追訴或裁定交付審理。」上開新修正之規定，已將施
    用第一級、第二級毒品再犯之追訴標準，由觀察、勒戒或強
    制戒治執行完畢釋放後5年內改為3年內。又觀諸毒品條例第
    20條第3項修正理由「本條例認施用毒品者具『病患性犯人』
    之特質，並參諸世界各國之醫療經驗及醫學界之共識，咸認
    施用毒品成癮者，其心癮甚難戒除，如觀察、勒戒或強制戒
    治執行完畢釋放後，3年後始再有施用第一級、第二級毒品
    之行為者，足見其有戒除毒癮之可能，宜再採以觀察、勒戒
    方式戒除其身癮及以強制戒治方式戒除其心癮之措施，為能
    放寬觀察、勒戒或強制戒治制度之適用時機，以協助施用者
    戒除毒癮，爰修正第3項」之意旨，及同條例第35條之1第1
    、2款規定本條例修正施行前犯施用第一、二級毒品罪之案
    件，於修正施行後過渡期間之處理方式，明定偵查中或審判
    中之案件均應依修正後相關規定而為判斷。再毒品條例第20
    條第3項規定，所謂「3年後再犯」，只要本次再犯（不論修
    正施行前、後）距最近1次觀察、勒戒或強制戒治執行完畢
    釋放，已逾3年者，即該當之，不因其間有無犯第10條之罪
    經起訴、判刑或執行而受影響（最高法院刑事大法庭109年
    度台上大字第3826號裁定意旨參照）。亦即，依新修正之毒
    品條例第35條之1第1款及第2款前段、第20條第3項規定，不
    論該條例施行前後犯第10條之罪者，均依新法規定處理，其
    本次施用毒品（含3犯以上），如距最近1次因施用毒品經上
    開保安處分執行完畢釋放後已逾3年者，既不具備起訴要件
    ，即不在應起訴之列，自得再令施以觀察、勒戒等保安處分
    ，縱期間曾因犯施用毒品罪經刑事處罰且未滿3年，亦同。
    　
三、經查：
  ㈠依109年7月15日增訂施行之毒品條例第35條之1第1款、第2款
    規定，施行前犯第10條之罪之案件，於施行後，偵查中，由
    檢察官依修正後規定處理；審判中，由法院或少年法院（地
    方法院少年法庭）依修正後規定處理。是犯毒品條例第10條
    之罪者，不論係修正前後，均應依新法規定處理。本案係於
    110年2月24日即毒品條例修正後繫屬原審法院，有原審法院
    之收案日期章在卷（見110年度毒聲字第295號卷第5頁）可
    稽，是本案應適用修正施行後之規定處理，先予敘明。
  ㈡抗告人基於施用第一級毒品海洛因之犯意，於109年4月5日19
    時55分許為警採尿前96小時內某時，在位於臺中市大里區新
    仁路2段與益民路1段旁空地，以將海洛因置入針筒內摻水稀
    釋後注射之方式，施用第一級毒品海洛因1次之事實，業據
    抗告人於偵訊中坦承不諱（見109毒偵1031卷第112頁），且
    抗告人為警查獲後採集之尿液，經檢送正修科技大學超微量
    研究科技中心以酵素免疫學分析法（EIA）及液相層析串聯
    式質譜法（LC/MS/MS）檢驗，結果呈鴉片類代謝物、可待因
    、嗎啡均陽性反應，此有正修科技大學超微量研究科技中心
    109年4月20日尿液檢驗報告（原始編號：K00000000）、勘
    察採證（驗）同意書、臺中市政府警察局霧峰分局委託鑑驗
    尿液代號與真實姓名對照表（代號K00000000）在卷（見109
    核交1338卷第9頁；109毒偵1031卷第77至79頁）可稽，是以
    抗告人確有施用第一級毒品之犯行，堪以認定。
  ㈡又抗告人前曾於89年間因施用毒品案件，經原審法院裁定送
    觀察、勒戒及強制戒治後，於90年12月5日執行完畢翌日（6
    日）出所，此後抗告人雖有多次施用毒品經判處罪刑，但未
    曾再受觀察、勒戒或強制戒治之執行等情，有其臺灣高等法
    院被告前案紀錄表存卷（見本院卷第21至43頁）可參。原審
    因認抗告人本件施用第一級毒品犯行係於109年4月5日19時5
    5分許為警採尿前96小時內某時，距其最近1次觀察、勒戒執
    行完畢（90年12月5日）翌日釋放後已逾3年，檢察官之聲請
    為正當，而依修正後毒品條例第20條第3項規定，裁定抗告
    人令入勒戒處所觀察、勒戒，經核於法並無不合。
  ㈢是以，抗告意旨所稱其另犯施用第一級毒品案件，經檢察官
    提起公訴後，經原審法院以109年度訴字1041號判決處有期
    徒刑11月確定，本件施用毒品距離該案為3年內再犯，應依
    一般審判程序云云云，依前揭說明，容係對法律之誤解而要
    無可採。抗告意旨另以倘本案應受觀察勒戒，則前案11月案
    件亦一併吸收於本案觀察勒戒一節，惟抗告人所犯109年2月
    7日施用毒品案件，既已經原審法院以109年度訴字第1041號
    判決處有期徒刑11月確定，已非屬在偵查或審判中之案件，
    自無從再依修正後毒品條例規定重啟觀察勒戒程序，其此部
    分抗告意旨亦屬無據。
四、綜上所述，原審認抗告人施用第一級毒品犯行明確，依檢察
    官之聲請，裁定抗告人令入勒戒處所觀察、勒戒，經核於法
    並無違誤。抗告人徒以前揭情詞提起抗告，指摘原裁定不當
    ，為無理由，應予駁回。　　
據上論斷，應依刑事訴訟法第412條，裁定如主文。　　　　
中　　華　　民　　國　　110 　年　　5 　　月　　 28 　日
            刑事第九庭  審判長法　官　紀　文  勝
                              法　官　廖　健　男
                              法　官　賴  妙  雲
以上正本證明與原本無異。
不得再抗告。                      
                              書記官  林  玉  惠
　　　　　　　　　　　　　　　 
中　　華　　民　　國　　110 　年　　5 　　月　　28　　日